【裁判字號】    90,上更(一),402
【裁判日期】    901218
【裁判案由】    毒品危害防制條例
【裁判全文】
臺灣高等法院臺中分院刑事判決                  九十年度上更(一)字第四二號
    上  訴  人
    即  被  告  乙○○
    選任辯護人  張居德
右上訴人因違反毒品危害防制條例案件，不服臺灣台中地方法院八十九年度訴字第二
二三一號中華民國九十年三月二十八日第一審判決（起訴案號：臺灣台中地方法院檢
察署八十九年度偵字第七九九五號），經最高法院發回更審後，本院判決如左：
    主  文
原判決撤銷。
乙○○販賣第一級毒品，處有期徒刑拾年。
扣案之海洛因參包（淨重伍點肆肆公克，包裝重壹點零伍公克）沒收銷燬之，行動電
話壹支（搭配之門號0000000000號）沒收。
    事  實
一、乙○○曾於民國八十八年間因施用毒品案件，八十九年間因持有毒品、贓物案分
    別經台灣台中地方法院及臺灣高等法院台中分院判處有期徒刑六月及四月、三月
    ，合併定應執行刑有期徒刑十一月確定，於九十年十一月二十二日執行完畢出獄
    （非累犯）。因蔡讚文（犯煙毒罪經撤銷假釋，尚餘殘刑四年九月八日，現在臺
    灣桃園地方法院檢察署執行中）曾以電話連繫要購買第一級毒品海洛因，竟基於
    意圖營利，販賣第一級毒品海洛因之犯意，於八十九年二月九日，在台中縣不詳
    地點，向年籍不詳之綽號「阿吉」男子購得第一級毒品海洛因三包後，利用其所
    有0000000000號行動電話充當聯絡販賣毒品所用之工具，自八十九年
    二月九日凌晨零時五十分三十八秒起至翌日（十日）凌晨零時九分四十二秒止，
    八度與蔡讚文所使用之0000000000號行動電話聯絡交易毒品海洛因事
    宜後，約定在台中市○○路○段四五０號前當面試用海洛因純度並交易，遂於八
    十九年二月十日凌晨零時三十分許，乙○○乃攜帶上開三包海洛因先行抵達交易
    地點，並坐在車牌號碼ＴＣＭ─一七八號機車上等候蔡讚文，適台中市警察局刑
    警隊組長林金宏等人經過該處，發現乙○○行跡可疑，前往盤詰，乙○○見狀便
    將一鐵質香菸盒放置在該機車踏板上，而為警目睹當場查扣，發現內有第一級毒
    品海洛因三包（淨重五‧四四公克，純度百分之二十二‧三一，包裝重一‧０五
    公克）及第二級毒品安非他命七包（毛重十‧九公克，乙○○所犯施用第二級毒
    品安非他命罪，由台灣台中地方法院八十九年度易字第七六三號併案審理），並
    自乙○○身上起獲安非他命吸食器一個（同上）及0000000000號行動
    電話一支。嗣於同日凌晨零時三十五分許，蔡讚文與不知情之友人甲○○抵達現
    場，經警加以盤詰並自蔡讚文身上起獲海洛因一小包（毛重０‧四公克）、斜尖
    吸管一支及0000000000號行動電話一支。
二、案經臺中市警察局移請臺灣臺中地方法院檢察署檢察官偵查起訴。
    理  由
一、訊據上訴人即被告乙○○對於右揭時地向年籍不詳綽號「阿吉」之男子購得第一
    級毒品海洛因三包之後，八度以其所有0000000000號行動電話與蔡讚
    文聯絡通話，並相約在台中市○○路○段四五０號前會面，隨即攜帶上述三包海
    洛因抵達，坐在車牌號碼ＴＣＭ－一七八號機車上等候蔡讚文，適台中市警察局
    刑警隊組長林金宏等人經過該處盤詰查獲之事實，供認不諱。惟矢口否認有販賣
    第一級毒品海洛因之犯行，辯稱，伊係經友人介紹，才以電話與蔡讚文聯絡，所
    談內容係關於蔡讚文欲向伊洽購茶葉事宜，向「阿吉」購買海洛因三包是要自己
    吸用的，不是要販賣云云。
二、經查：被告於右揭時地攜帶第一級毒品海洛因三包，坐在右揭機車上，以等待證
    人蔡讚文前來鑑定純度及交易等情，業據證人蔡讚文於警訊及查獲之警員黃杰、
    丙○○於原審及本院審理時結證屬實，並有扣案之海洛因三包可稽，經送法務部
    調查局檢驗結果，確係海洛因無訛，亦有該局八十九年三月十三日（八九）陸（
    一）字第八九一三三二００號鑑定通知書一份附卷可稽。證人蔡讚文於警訊中並
    證稱「因我朋友乙○○約我在台中市○○路○段四五０號前，準備賣我海洛因，
    我剛好下樓到崇德路四五０號騎樓，欲鑑定一下海洛因之純度，才準備購買，我
    還沒有看到海洛因，就看到警察查獲乙○○持有毒品，而後警方也一起盤查我，
    之後我也被查獲持有海洛因。」，「我準備向乙○○購買新台幣三千元之海洛因
    。」等語。且證稱其原居住台北地區，因向其台北友人打聽購買海洛因之管道後
    ，其朋友告知乙○○之行動電話號碼0000000000號，後自八十九年二
    月九日零時五十分三十八秒起至翌日（十日）凌晨零時九分四十二秒止，蔡讚文
    與乙○○便利用上揭行動電話相互聯絡八次後敲定交易海洛因之時間、地點，又
    彼此間因未曾謀面互不認識，乃講明被告穿著深色夾克，蔡讚文穿著黃色夾克，
    作為辨識方法，隨後蔡讚文與不知情之甲○○由台中市○○○路一六八號五樓步
    行至台中市○○路○段四五０號前，適值警方盤詰乙○○，渠等到場後便一同遭
    盤查等情，亦經證人即偕同蔡讚文前往之甲○○於警訊證述屬實，復有查扣之乙
    ○○與蔡讚文二人所使用之行動電話二支扣案、遠傳電信股份有限公司出具之0
    000000000號行動電話雙向通聯紀錄及臺灣大哥大股份有限公司所出具
    之0000000000號行動電話通聯紀錄各一份附卷可證，足證被告攜帶之
    三包海洛因係要販賣給蔡讚文無誤。雖證人蔡讚文於檢察官偵訊時雖改口稱伊不
    是要向乙○○買毒品云云。惟查證人蔡讚文於經警查獲移送地檢署偵訊時，其供
    稱：「（問：是否向乙○○購買毒品被查獲？）我台北一個朋友阿林說他有朋友
    住台中，叫我可以找他玩，並給我他的電話0000000000，我並不認識
    他，也不是要買毒品。」，「（問：為何警訊說準備向他買毒品？）我是問他有
    沒有門路可以買毒品，不是要向他買，警訊內容不實在。」等語，後被告於檢察
    官訊時辯稱：「（問：蔡讚文有無電話找你？）有，他找我買茶葉」等語，隨後
    蔡讚文始供稱：「（問：是否如此？）是」，「（問：是否準備向他購毒？）不
    是，但是我心裡是這樣想而已。」等語，則觀諸蔡讚文所供，於檢察官訊問之初
    ，完全未提及與被告聯絡是為購買茶葉，於被告辯稱與蔡讚文聯絡是要購買茶葉
    後，蔡讚文聞言後始附和乙○○要購買茶葉之供詞，然其於偵查中仍明確供稱：
    伊要向被告乙○○問有沒有門路可以買毒品及伊心中有想要向被告購買毒品等語
    ，再參以其等彼此互不認識，竟於夜間密集聯絡見面，且證人蔡讚文欲購買毒品
    而被告亦隨身攜帶三包海洛因在身等情，足認證人蔡讚文於警訊中所言，應可採
    信，其於偵查中所述，係事後迴護被告之詞，自無可取。足見被告向綽號「阿吉
    」之不詳姓名者購入之海洛因是意圖營利而販賣至明。
三、被告又稱證人蔡讚文於警訊中是遭刑求，其警訊之供詞不可信，惟訊據證人即承
    辦本案之警員丙○○到庭結證稱並無對被告及證人蔡讚文刑求等語，且遍查偵查
    卷，均無證人蔡讚文有抗辯刑求之事，亦查無其他證據足以證明證人蔡讚文有遭
    刑求之情，足見其於警訊中之供述乃本於自由意志之陳述，自無再傳訊證人蔡讚
    文之必要。被告再稱伊在警訊筆錄中有遭警員打伊胸部，因當天製作警訊筆錄時
    ，第一份筆錄不實在，警察叫伊簽名，伊不簽名，就有人當場打伊叫伊配合，但
    不是做筆錄的警察打伊，所以才又另寫一份筆錄等語，然查：證人即本案製作被
    告警訊筆錄之刑警隊偵查員黃  杰到庭證稱被告的警訊筆錄係伊製作，沒有刑求
    ，當時是根據被告供述製作，不可能製作二份筆錄，若有二份筆錄，二份都會附
    卷等語；又觀諸八十九年二月十日之偵查筆錄所載，於偵查中檢察官曾當場檢視
    被告胸部並無被打痕跡，此有偵查筆錄可據（偵查卷第六十八頁），於本院審理
    時被告亦供稱偵查中檢察官有勘驗其身體，沒有受傷屬實等語；再觀諸被告於警
    訊中所供，其係否認有販賣海洛因給蔡讚文及否認有施用海洛因之行為，則倘如
    被告所辯，其於警訊中有遭刑求，竟製作否認犯行之警訊筆錄，顯有悖常理，足
    證被告於警察局所製作之警訊筆錄時，確係依被告乙○○之供詞製作相關筆錄，
    並沒有對被告施以刑求之不法手段，益證被告所辯於警訊中遭刑求云云，尚屬無
    據。
四、按販賣毒品罪，並不以販入之後復行賣出為構成要件，苟以營利為目的，將毒品
    販入或將之賣出，有一於此，其犯罪即經完成，最高法院八十八年台上字第三八
    九八號判決可資參照。查本件被告與證人蔡讚文約定交易時間、地點後，即攜帶
    海洛因毒品親赴買賣交易現場等待蔡讚文到場驗貨交易，則其所為與販賣之構成
    要件行為密接，應認已著手於販賣行為之實行，至其後雖因遭警方盤詰查獲而未
    能順利完成與蔡讚文之交易行為，仍無礙其既遂犯行之成立。故核被告所為，係
    犯毒品危害防制條例第四條第一項之販賣第一級毒品罪。被告持有毒品海洛因之
    低度行為，為其販賣之高度行為所吸收，不另論罪。又被告僅販入，尚未販出即
    為警查獲，且數量不多，法重情輕，犯罪情堪可憫恕，依刑法五十九條規定減輕
    其刑。原審為被告科刑之判決，固非無據，惟原判決認定被告之行為係屬未遂，
    尚有未合，被告上訴意旨否認犯罪，雖無理由，惟原判決既有可議，應由本院將
    原判決撤銷改判。爰審酌被告有多次毒品前科之素行、犯罪之動機、目的、手段
    、販賣毒品危害國民身心健康甚巨及犯後否認犯行之犯後態度等一切情狀，量處
    如主文第二項所示之刑，以示懲儆。扣案之海洛因三包（淨重五‧四四公克，包
    裝重一‧０五公克）係毒品，應依毒品危害防制條例第十八條第一項前段宣告沒
    收並銷燬之。扣案之0000000000號行動電話一支為被告所有，係被告
    與蔡讚文聯絡販賣海洛因所用之物，業如前述，應依毒品危害防制條例第十九條
    第一項前段之規定宣告沒收。至扣案之0000000000號行動電話，雖由
    被告所持有，然並無證據足以證明被告有利用該行動電話與蔡讚文聯絡洽談交易
    毒品之事宜，尚難認係供被告販賣毒品所用之物，不予宣告沒收，附予敘明。
五、據上論斷，應依刑事訴訟法第三百六十九條第一項後段、第三百六十四條、第二
    百九十九條第一項前段，毒品危害防制條例第四條第一項、第十八條第一項前段
    、第十九條第一項前段，刑法第十一條前段、第五十九條，判決如主文。
本案經檢察官丁○○到庭執行職務。
中      華      民      國      九十     年      十二     月     十八   日
                                  臺灣高等法院臺中分院刑事第十庭
                                        審判長法  官  林  照  明
                                              法  官  蔡  名  曜
                                              法  官  盧  江  陽
右正本證明與原本無異。
如不服本判決應於收受送達後十日內向本院提出上訴書狀，其未敘述上訴之理由者並
得於提起上訴後十日內向本院補提理由書（均須按他造當事人之人數附繕本）。
                                              書記官  陳  妙  瑋
中      華      民      國      九十     年      十二     月     二十   日
                                                                        Ｉ


司法院資訊處製作；財團法人民間司法改革基金會備份。
